【裁判字號】    99,台上,521
【裁判日期】    990128
【裁判案由】    偽造文書
【裁判全文】
最高法院刑事判決              九十九年度台上字第五二一號
上  訴  人  台灣高等法院台中分院檢察署檢察官
被      告  甲○○原名吳月娥.
上列上訴人因被告偽造文書案件，不服台灣高等法院台中分院中
華民國九十六年十二月四日第二審判決（九十六年度上訴字第一
二八四號，起訴案號：台灣彰化地方法院檢察署九十二年度偵字
第一七０三九號），提起上訴，本院判決如下：
    主  文
原判決撤銷，發回台灣高等法院台中分院。
    理  由
本件原判決撤銷第一審科刑判決，依修正前刑法連續犯、牽連犯
之規定，改判從一重論處被告甲○○共同連續行使偽造私文書，
足以生損害於公眾及他人罪刑（處有期徒刑一年，減為有期徒刑
六月，如易科罰金，以銀元三百元即新台幣九百元折算一日。併
為相關從刑之諭知）之判決，固非無見。
惟查：（一）、原判決事實記載：被告、林俐君、許麗鳳、張宏
茂及真實姓名、年籍均不詳綽號「阿喵」、「阿一庫」之成年男
子等人，為圖掩飾身分，由許麗鳳於民國九十二年八月二十二日
，提供自己照片一張予綽號「阿喵」轉交張宏茂，復經張宏茂轉
交林俐君，由林俐君在彰化縣彰化市○○○路「太子哈佛」大樓
外面交予被告後，由被告於不詳時地，黏貼許麗鳳之照片，且於
國民身分證之正面接續偽造內政部公印文、台南市政府鋼印公印
文，另於背面偽造「90.12選」 字樣之戳記準私文書，以偽造「
溫美玲」之國民身分證一張；再於不詳時地，利用不知情已成年
刻印業者，偽刻「溫美玲」之印章一顆；並自不詳竊盜集團收受
盧文章所失竊且懸掛偽造車牌號碼6W—3316號，引擎號碼經偽
造為1AZ0000000號之自用小客車一輛之贓車，及車牌號碼6W—
3316號之偽造交通部汽車行車執照一張、偽造汽車新領牌照登記
書一張、偽造國瑞汽車股份有限公司（下稱國瑞公司）中壢工廠
電子計算機開立專用汽車出廠與貨物稅完稅照證一張後，被告於
九十二年八月二十六日某時，在高雄縣鳥松鄉澄清湖公園大門口
附近，將上開贓車、偽造之「溫美玲」國民身分證、印章、汽車
行照、汽車新領牌照登記書及汽車出廠與貨物稅完稅照證等證件
，交由林俐君、張宏茂收受而行使等情，於理由內敘述：汽車新
領牌照登記書，係由車主填具汽車資料並簽章後，申請主管監理
機關核發汽車牌照。是其名雖為登記書，實為申請書，具有私文
書之性質，故汽車新領牌照登記書係私文書。汽車出廠與貨物稅
完稅照證，亦係受公務機關委託承辦公務之人，於辦理委託事項
時所製作之文書（並非行使公務上之權力），應為私文書。被告
此部分所為，係犯刑法第二百十六條、第二百十條之行使偽造私
文書罪等語（見原判決第十六頁第三至七、一四至一六行，第十
七頁第九至十一行）。然依卷附資料，上開偽造之汽車新領牌照
登記書中，蓋有交通處委託國瑞公司代辦申請牌照檢驗章、檢驗
員曾發銘職章、嘉義區監理所台南監理站九十一年九月十八日審
核合格圓戳公印文；國瑞公司汽車出廠貨物稅完稅照證，其上印
有七十六年七月一日台財稅第000000000號核准國瑞公
司中壢工廠電子計算機開立專用汽車出廠與貨物稅完稅照證，蓋
有嘉義區監理所台南監理站九十一年九月十八日審核合格圓戳公
印文（見偵字第一七０三九號偵查卷第五三、五五頁）。均為公
務員職務上為意思表示之文書，能否謂非公文書？原判決未詳予
斟酌，遽認其為「私文書」，是否適法？不無研求之餘地。（二
）、原判決前揭事實記載：許麗鳳提供自己照片一張予綽號「阿
喵」轉交張宏茂，復經張宏茂轉交林俐君，由林俐君在彰化縣彰
化市○○○路「太子哈佛」大樓外面交予被告後，由被告於不詳
時地，黏貼許麗鳳之照片，且於國民身分證之正面接續偽造內政
部公印文、台南市政府鋼印公印文等情，於理由內並認定被告利
用許麗鳳之照片一張，偽造「溫美玲」之國民身分證（含內政部
公印文、台南市政府鋼印公印文）之行為，足以生損害於溫美玲
暨內政部、台南市政府對於公印文之管理、戶政機關對於管理國
民身分證資料之正確性，所為係犯刑法第二百十六條、第二百十
二條之行使偽造特種文書罪、刑法第二百十八條第一項之偽造公
印文罪等情（見原判決第十三頁第二十行至二九行、第十六頁倒
數第三至六行）。然上開「溫美玲」之國民身分證上台南市政府
鋼印印文部分，經第一審送請彰化縣警察局鑑定結果，經函覆稱
：因未能取得同時期同戶政事務所蓋印之真實鋼印印文樣本，故
無法判定鋼印印文之真偽等語（見第一審卷第六七頁）。原判決
未於理由內詳予論述說明究竟憑何證據認定上述「台南市政府鋼
印印文」為偽造，遽認：扣案偽造「溫美玲」之國民身分證上台
南市政府鋼印之公印文一枚，雖無法鑑定真偽，然前開國民身分
證及其上之內政部公印文既均屬偽造，則上揭「台南市政府鋼印
印文」自屬偽造等語，亦有可議。檢察官上訴意旨指摘原判決不
當，非無理由。按第三審法院應以第二審判決所確認之事實為判
決基礎，刑事訴訟法第三百九十四條第一項前段定有明文。原判
決上述之違背法令影響於事實之確定，本院無可據以為裁判，應
由本院將原判決撤銷，發回原審法院更為審判。原判決關於被告
牽連犯行使偽造特種文書、收受贓物、詐欺取財未遂罪部分，基
於審判不可分原則，併予發回。
據上論結，應依刑事訴訟法第三百九十七條、第四百零一條，判
決如主文。
中    華    民    國  九十九  年    一    月  二十八  日
                      最高法院刑事第二庭
                          審判長法官  莊  登  照
                                法官  陳  世  淙
                                法官  徐  昌  錦
                                法官  許  錦  印
                                法官  呂  丹  玉
      本件正本證明與原本無異
                                      書  記  官
中    華    民    國  九十九  年    二    月    二    日
                                                      Ｅ

司法院資訊處製作；財團法人民間司法改革基金會備份。
